臺灣宜蘭地方法院民事判決　九十一年度訴字第三四號
　　原　　　告　丙○○
　　原　　　告　乙○○
　　訴訟代理人　甲○○
　　被　　　告　丁○○
　　訴訟代理人　戊○○
右當事人間請求租佃爭議事件，本院判決如左：
    主      文
確認兩造就原告所有位於宜蘭縣五結鄉○○段第八九八地號土地上之三七五租約、同
第八九七之一耕地租賃契約不存在。
被告應將前項土地返還原告。
訴訟費用由被告負擔。
    事      實
甲、原告方面：
一、聲明：如主文第一、二項。
二、陳述：兩造就原告所有位於五結鄉○○段八九八地號土地上訂有三七五租約、另
    就同段八九七之一地號土地訂有租賃契約，被告於上開土地上耕作水稻，約定租
    金分別為稻穀每年六五三台斤、三七六台斤，關於訂有三七五租約部分有租約登
    記一紙為證。被告於六十年至七十三年間積欠上開二筆土地之租金未付，嗣於七
    十三年間經兩造協調，被告同意給付該段期間積欠之地租。詎嗣後被告就該段期
    間之所欠租金僅斷斷續續給付，並未依約付清。且自八十三年起即未再就上開期
    間之欠租給付分毫，尚欠地租六四二○斤的稻穀。其積欠地租數額已超過二造租
    賃契約中達兩年之總額，經原告於八十九年五月八日以存信函催告被告給付積欠
    之租金，有存證信函及回執為證，惟被告仍未為給付。原告乃於八十九年七月二
    十六日通知被告終止租約，被告於同日收受該通知，有通知函及回執為證。是兩
    造租賃契約已依法終止，惟被告對此仍有爭執，爰求為確認兩造就上開土地之租
    賃關係不存在。又兩造租賃契約既已終止，被告自應返還系爭土地。
三、對被告抗辯所為之陳述：
（一）被告於原告終止租約前，屢屢藉故推諉不付租，雖經原告催告，仍不給付。嗣
      於原告通知終止契約後，始匯入餘欠之租金數額與原告，惟終止租約之意思表
      示已於八十九年七月二十五日生效，被告雖匯入租金，亦不生清償之效方。
（二）原告於八十九年五月八日所發存證信函，已表明催告人為原告三人，且八十九
      年七月二十五日所為終止租約之通知，亦表明原告已為上開催告，惟被告於收
      受存證信函後仍未給付，則被告應已足以認定係該終止契約之意思表示係原告
      所為，是該意思表示已到達被告，不因將原告甲○○誤繕為「馮綾綾」而影響
      終止契約之意思表示。
乙、被告方面：
一、聲明：駁回原告之訴。
二、陳述：
（一）被告有陸續清償部分地租，且已於八十九年七月三十一日匯款六萬二千九百元
      與原告乙○○，繳付餘欠租金，有匯款證明為證。
（二）原告於八十九年七月二十六日終止兩造租賃契約之通知，以原告丙○○、訴外
      人馮綾綾、原告乙○○為催告人，惟馮綾綾並非出租人，其催告之效力尚有疑
      問。
（三）原告如欲終止租約，應給付補償金。
    理      由
一、原告主張：兩造就原告所有位於五結鄉○○段八九八地號土地上訂有三七五租約
    、另就同段八九七之一地號土地訂有租賃契約，被告於上開土地上耕作水稻，約
    定租金分別為稻穀每年六五三台斤、三七六台斤。被告於六十年至七十三年間積
    欠上開二筆土地之租金未付，嗣於七十三年間經兩造協調，被告同意給付該段期
    間積欠之地租。詎嗣後被告仍未依約付清。且自八十三年起即未再就上開期間之
    欠租給付分毫，尚欠地租六四二○斤的稻穀。其積欠地租數額已超過二造租賃契
    約中達兩年之總額，經原告催告，被告仍未為給付。原告乃於八十九年七月二十
    六日通知被告終止租約，是兩造租賃契約已依法終止，爰求為確認兩造就上開土
    地之租賃關係不存在，並請求被告返還系爭土地等語。被告則以：被告曾陸續清
    償部分地租，且已於八十九年七月三十一日匯款六萬二千九百元與原告乙○○，
    繳付餘欠租金；又原告於八十九年七月二十六日終止兩造租賃契約之通知，其中
    馮綾綾並非出租人，其催告之效力尚有疑問；另原告如欲終止租約，應給付補償
    金。
二、原告主張被告承租就原告所有前開土地，其中就第八九八地號之土地訂有三七五
    租約、就第八九七之一地號土地訂有租賃契約，被告於上開土地上耕作水稻，約
    定租金分別為稻穀每年六五三台斤、三七六台斤之事實，業據提出土地登記謄本
    、經核定之三七五租約為證，且為被告所不爭，自堪信為真實。又被告於六十年
    至七十三年間積欠上開二筆土地之租金未付，嗣於七十三年間經兩造協調，被告
    同意給付該段期間積欠之地租。詎嗣後被告仍未依約付清，尚欠地租六四二○斤
    的稻穀等情，亦為被告所不爭，亦堪信為真實。
三、被告欠租稻穀六四二○台斤，達租約兩年之總額（(653+376) *2＝2058），經原
    告於八十九年五月八日以存證信函催告被告給付，被告仍未為給付，嗣原告乃於
    八十九年七月二十五日通知被告終止租約，業據原告提出存證信函、回執及通知
    函為證，又該終止租賃契約之通知函於八十九年七月二十六日送達被告，亦有送
    達回執可憑。是兩造租賃契約已於八十九年七月二十六日終止租約之意思表示送
    達被告時終止。被告雖主張伊已於八十九年七月三十一日匯入該欠款之租金折合
    現金為新台幣六萬二千九百元，為終止租約後之所為給付，已不生清償之效力，
    亦無法使已歸於消滅之租賃關係回復其效力，被告此部分之辯解於法無據。
四、被告雖另辯稱原告於八十九年七月二十六日終止兩造租賃契約之通知，其中馮綾
    綾並非出租人，其催告之效力尚有疑問云云，惟查：原告於八十九年五月八日所
    發存證信函，已載明為原告三人向被告催告給付欠租，又八十九年七月二十五日
    所為終止租約之通知，亦載明：「耕地所有人丙○○、馮綾綾及本人（乙○○）
    前以台北信維郵局第一八二六號存證信函限期催繳台端積欠兩年以上之地租．．
    ．」等文字，其中雖馮綾綾非本件租賃契約之出租人，惟被告既受有催告函在先
    ，自應已足以認定係該終止契約之意思表示係原告所為，是該意思表示已到達被
    告，不因將原告甲○○誤繕為「馮綾綾」而影響終止契約之意思表示。被告此部
    分之辯解亦不足採。
五、按耕地租約地租積欠達二年之總額時，得終止租約，耕地三七五減租條例第十七
    條第一項第三款定有明文。又不定期限租用耕地之契約，地租積欠達二年之總額
    時，得終止之，土地法第一百十四條復定有明文。本件原告所有前揭第八九八地
    號土地，為定有期限之三七五租約，有三七五租約為證；第八九七之一地號之土
    地，為不定期限租用耕地之契約，為兩造所是認，則分別適用前開耕地三七五減
    租條例及土地法之規定。經核依該二條之規定終止租約，並無出租人應給予承租
    人補償之明文，從而被告主張原告應予補償，亦屬無據。
六、兩造租賃契約既已終止，原告請求確認兩造就系爭土地之租約關係已不存在，為
    有理由，應予准許。又系爭土地現仍為被告占有使用，原告依租賃物返還請求權
    訴請被告返還系爭土地，亦屬有據，應予准許。
七、據上論結，本件原告之訴為有理由，依民事訴訟法第七十八條，判決如主文。
中　　　華　　　民　　　國　　九十一　　年　　　四　　　月　　　二　　　日
                                        臺灣宜蘭地方法院民事庭
                                            法　　　官　謝佩玲
右正本證明與原本無異。
如對本判決上訴須於收受送達後廿日內向本院提出上訴狀。
中　　　華　　　民　　　國　　九十一　　年　　　四　　　月　　　三　　　日
~B法院書記官　陳淑宜
